臺灣新北地方法院行政訴訟判決
　　　　　　　　　　　　　　　　　　　111年度交字第85號
原      告  吳嘉峰  
被      告  新北市政府交通事件裁決處
                      設新北市○○區○○路○段000號2樓
代  表  人  李忠台    住同上
訴訟代理人  黃曉妍    律師
                      住○○市○○區○○○路○段0號5樓之
                        1
上列當事人間因交通裁決事件，原告不服被告民國111年1月26日
新北裁催字第00-000000000號違反道路交通管理事件裁決，向本
院提起行政訴訟，本院判決如下：
    主  文
一、原告之訴駁回。
二、訴訟費用新臺幣參佰元由原告負擔。
    事實及理由
壹、程序方面：
    原告不服被告所為道路交通管理處罰條例第8 條之裁決而提
    起撤銷訴訟，依行政訴訟法第237 條之1 ，應適用交通裁決
    事件訴訟程序。本件因卷證資料已經明確，本院依同法第23
    7 條之7 規定，不經言詞辯論，直接裁判。
貳、實體方面：
一、爭訟概要：緣原告吳嘉峰駕駛車牌號碼000-0000號（車主：
    張ｏｏ）自用小客車（下稱系爭汽車），於民國（下同）110
    年11月05日22時56分，行駛於國道3號南向273.6公里處時，
    因有「速限110公里，經雷達(射)測定行速為181公里，超速
    71公里」之違規行為，經內政部警政署國道公路警察局第八
    公路警察大隊（下稱原舉發單位）以非固定式科學儀器採證
    後認定違規屬實，爰於110年11月18日填製國道警交字第000
    000000號舉發違反道路交通管理事件通知單逕行舉發，記載
    應到案日期為111年1月2日前，案件於同日移送被告，車主
    於110年11月30日提出申訴，並於111年1月6日依處罰條例第
    85條第1項規定向被告為違規移轉駕駛人之申請，案經原舉
    發單位查明陳述情節及違規當時情形後，嗣經被告調查認定
    原告有上開違規事實，乃依道路交通管理處罰條例第43條第
    1項第2 款、第5 項前段（漏載）、第24條（第1 項第3 款
    ）、第63條第1 項（第3 款）、第85條及違反道路交通管理
    事件統一裁罰基準表規定，於111年1月26日以新北裁催字第
    00-000000000號違反道路交通管理事件裁決書（下稱原處分
    ），裁處原告罰鍰新臺幣（下同）8,000 元，記違規點數3 
    點，並應參加道路交通安全講習。原告不服，遂提起本件行
    政訴訟。
二、原告起訴主張及聲明：
㈠、主張要旨：
⑴、駕駛人吳嘉峰駕駛張ｏｏ（配偶）名下之汽車，車號000-0000
    ，超速實因狀況緊急，本人吳嘉峰岳父張ｏｏ11/5傍晚於嘉義
    基督教醫院急診處因喉癌復發腫瘤壓迫氣管緊急插管後轉往
    該院的加護病房，且發出病危通知。
⑵、因本人之配偶張ｏｏ在亞東紀念醫院工作，岳父也長期在配偶
    張ｏｏ任職醫院進行相關治療，上述原因需陪同緊急返鄉進行
    醫療決策及辦理轉院事宜，配偶張ｏｏ心急如焚的情緒使然，
    故催促本人吳嘉峰儘速趕回嘉義，導致超速駕驶。敬請庭上
    考量後准予撤鎖此張罰單或從輕量刑
㈡、聲明：⑴原處分撤銷。⑵訴訟費用由被告負擔。　　
三、被告答辯及聲明：
㈠、答辯要旨：
⑴、查原舉發單位檢附之現場照片(被證6)及原舉發單位回復函(
    被證6)，可見於國道13號南向272.806公里處確實設有警52
    標牌，該標牌清晰並無斑駁致不可辨識之情形，原告實際違
    規行為發生地點為國道3號南向273.6公里，可知測速告示牌
    設置地點距離實際測得違規地點相距794公尺，合於「300公
    尺以上、1000公尺以下」之規定，故系爭警告標牌之設置符
    合處罰條例第7條之2第3項規定；另原告駕駛時速係由合格
    檢驗之測速儀器所測得，行為時測得之時速為181公里，顯
    逾系爭路段限速110公里之規定，違規事實明確，依法舉發
    並無違誤，隨卷檢附測速照相儀器之合格審驗儀器之證明書
    (被證5)，供 鈞院作為審查之依據。
⑵、原告固以其家屬發出病危通知心急如焚才致超速違規發生等
    語請求撤銷原處分或酌情減輕，如上揭說明，原告當時行速
    為181公里，逾系爭路段限速高達71公里，超速之違規事實
    明確，考量駕駛人於車輛超高速行駛時，其視野大幅變窄、
    視力明顯減弱，除如遇突發狀況難以即時反應外，所需煞停
    距離亦加長，易造成連環追撞事故，且於高速情形下發生撞
    擊，對駕駛人本人或其他不特定用路人之生命安全之危害不
    言而喻，雖其情可憫，然基於對其他不特定用路人生命身體
    安全之保護，且其所述之情尚未達行政罰法關於緊急避難之
    要求，原告仍應於維持速限範圍內尋求其他更為妥適之方式
    處理，礙於法令規定，歉難撤銷原處分。
⑶、再者，原告既為汽車駕駛人，有汽車車籍查詢資料及駕駛人
    資料（被證7）為憑，其對上述規定應知之甚詳，並應確實
    遵守。是原告前揭所述，無非單方所執之詞，委無足取。 
    綜上所述，被告依法裁處，應無違誤。原告之訴為無理由，
    陳請判決如答辯聲明所載，以維法紀。
㈡、聲明：⑴原告之訴駁回。⑵訴訟費用由原告負擔。
四、爭點：
㈠、原告主張因岳父發出病危通知，需陪同配偶緊急返鄉進行醫
    療決策及辦理轉院事實，可否作為撤銷原處分或減輕理由?
㈡、上開事實是否構成行政罰法第13條緊急避難事由?　　
五、本院的判斷：
㈠、前提事實：
    爭訟概要欄所載之事實，除上開爭點外，其餘事實業據原告
    於起訴狀所不爭執，且有國道警交字第000000000號舉發違
    反道路交通管理事件通知單、案件移送記錄及合法送達資料
    、原告申述書、內政部警政署國道公路警察局第八公路警察
    大隊110年12月8日國道警八交字第1108701464號函附雷達測
    試儀檢定合格證書、車主違規移轉駕駛人申請書、歸責資料
    之送達證書、新北裁催字第00-000000000號違反道路交通管
    理事件裁決書及其送達證書、內政部警政署國道公路警察局
    第八公路警察大隊111年3月14日國道警八交字第1118700304
    號函附速限標誌設置地點現場照片、汽車車籍查詢資料及駕
    駛人基本資料等資料（見本院卷第93頁至第121頁）在卷足
    資佐證，此事實應堪認定。
㈡、應適用之相關法令：
⑴、道路交通標誌標線號誌設置規則第55-2條：「測速取締標誌
    「警52」，用以警告車輛駕駛人前方路段常有測速取締執法
    ，促使行車速度不得超過道路規定之最高速限或低於規定之
    最低速限。本標誌設於測速取締執法路段前，一般道路應於
    一百公尺至三百公尺間，高速公路、快速公路應於三百公尺
    至一千公尺。」。
⑵、道路交通標誌標線號誌設置規則第85條第1項：「最高速限標
    誌「限５」，用以告示車輛駕駛人前方道路最高行車時速之
    限制，不得超速。設於以標誌或標線規定最高速限路段起點
    及行車管制號誌路口遠端適當距離處；里程漫長之路段，其
    中途得視需要增設之。」。
⑶、高速公路及快速公路交通管制規則第5條第1 項：「汽車行駛
    高速公路及快速公路，應依速限標誌指示。但遇有濃霧、濃
    煙、強風、大雨或其他特殊狀況，致能見度甚低時，其時速
    應低於四十公里或暫停路肩，並顯示危險警告燈。」。
⑷、道路交通管理處罰條例第7 條之2 第1 項第7 款、第2 項第
    9 款、第3 項、第4 項：「汽車駕駛人之行為有下列情形之
    一，當場不能或不宜攔截製單舉發者，得逕行舉發：七、經
    以科學儀器取得證據資料證明其行為違規。前項第七款之科
    學儀器應採固定式，並定期於網站公布其設置地點。但汽車
    駕駛人之行為屬下列情形之一者，不在此限：九、行車速度
    超過規定之最高速限或低於規定之最低速限。對於前項第九
    款之違規行為，採用固定或非固定式科學儀器取得證據資料
    證明者，於一般道路應於一百公尺至三百公尺間，於高速公
    路、快速公路應於三百公尺至一千公尺間，明顯標示之；其
    定點當場攔截製單舉發者，亦同。第一項逕行舉發，應記明
    車輛牌照號碼、車型等可資辨明之資料，以汽車所有人為被
    通知人製單舉發。」。
⑸、道路交通管理處罰條例第24條第1 項第3 款：「汽車駕駛人
    ，有下列情形之一者，應接受道路交通安全講習：三、有第
    四十三條規定之情形。」。
⑹、道路交通管理處罰條例第43條第1 項第2 款、第4 項前段、
    第5 項前段：「汽車駕駛人，駕駛汽車有下列情形之一者，
    處新臺幣六千元以上二萬四千元以下罰鍰，並當場禁止其駕
    駛：二、行車速度，超過規定之最高時速六十公里。汽車駕
    駛人有第一項第一款至第四款或前項行為者，並吊扣該汽車
    牌照三個月。汽車駕駛人違反第一項、第三項規定者，應接
    受道路交通安全講習。」。
⑺、道路交通管理處罰條例第63條第1 項第3 款：「汽車駕駛人
    有下列各款所列條款之一者，除依原條款處罰鍰外，並予記
    點：三、有第四十三條、第五十三條或第五十三條之一情形
    之一者，各記違規點數三點。」。
⑻、道路交通管理處罰條例第85條第1 項：「本條例之處罰，受
    舉發違反道路交通管理事件之受處罰人，認為受舉發之違規
    行為應歸責他人者，應於舉發違反道路交通管理事件通知單
    應到案日期前，檢附相關證據及應歸責人相關證明文件，向
    處罰機關告知應歸責人，處罰機關應即另行通知應歸責人到
    案依法處理。逾期未依規定辦理者，仍依本條例各該違反條
    款規定處罰。」。　　
⑼、按「本細則依道路交通管理處罰條例第九十二條第四項規定
    訂定之。」、「處理違反道路交通管理事件之程序及統一裁
    罰基準，依本細則之規定辦理。前項統一裁罰基準，如附件
    違反道路交通管理事件統一裁罰基準表。」，違反道路交通
    管理事件統一裁罰基準及處理細則第1 條、第2 條第1 項、
    第2 項分別亦有明定，是違反道路交通管理事件統一裁罰基
    準及處理細則即係基於法律之授權所訂定，而該處理違反道
    路交通管理事件之統一裁罰基準（即「違反道路交通管理事
    件統一裁罰基準表」）已考量「違反事件」、「法條依據」
    、「法定罰鍰額度或其他處罰」、「違規車種類別或違規情
    節」、「期限內繳納或到案聽候裁決者」、「逾越應到案期
    限30日內，繳納罰鍰或到案聽候裁決者」、「逾越應到案期
    限30日以上60日以內，繳納罰鍰或到案聽候裁決者」、「逾
    越應到案期限60日以上，繳納罰鍰或逕行裁決處罰者」等因
    素，作為裁量之標準，並未違反授權之目的及裁量權之本質
    ，是其不僅直接對外發生效力，且被告亦應受其拘束而適用
    之。　　
㈢、原告之行政訴訟意旨略以：「…因岳父發出病危通知，需陪同
    配偶緊急返鄉進行醫療決策及辦理轉院事實，因配偶心急如
    焚催促原告以致其超速駕駛…」等語置辯。惟查：
⑴、依採證現場照片所示（見本院卷第115頁），可見於國道3號
    南向272.806公里處確實設有警52標牌，該標牌清晰並無斑
    駁致不可辨識之情形。又依內政部警政署國道公路警察局第
    八公路警察大隊111年3月14日國道警八交字第1118700304號
    函示說明事項三（見本院卷第113頁）「查本大隊執勤員警
    在110年11月5日22時56分，於國道3號南向273.6公里處測得
    旨揭車輛，以雷達測速儀器照相採證舉發，該路段在南向27
    2.223公里設有速限告示牌，且在違規地點國道3號南向272.
    806里處設置警52告示標誌，實際交通違規行為發生地點：
    南向273.6公里，距離警52告示牌約794公尺，符合道路交通
    管理處罰條例第7條之2第3項之規定。」，依上所述，
　　原告實際違規行為發生地點為國道3號南向273.6公里，可知
    測速告示牌設置地點距離實際測得違規地點相距794公尺，
    合於「300公尺以上、1000公尺以下」之規定。而原告駕駛
    時速係由合格檢驗之測速儀器所測得，行為時測得之時速為
    181公里，此有雷達測試儀檢定合格證書、採證違規照片在
    卷足佐（見本院卷第103頁、第93頁），顯逾系爭路段限速1
    10公里之規定，違規事實明確，亦為原告起訴狀所不爭執，
    被告依法舉發並無違誤。
⑵、按行政罰法第13條規定：「因避免自己或他人生命、身體、
    自由、名譽或財產之緊急危難而出於不得已之行為，不予處
    罰；但避難行為過當者，得減輕或免除其處罰。」，我國實
    務上對於緊急危難狀況的判斷，採取相當高的標準，認為：
    「行為人應評估其情狀是否確達到急迫程度，審慎處置，自
    不得率爾逕自認定已達緊急危難程度而為違規行駛，任意置
    其他用路人之生命身體安全於不顧。」另根據最高法院24年
    上字第2669號判例，主張緊急避難「須自己或他人之生命、
    身體、自由、財產猝遇危險之際，非違反相關行政法上義務
    ，別無救護之途者，始足當之」。原告固以其家屬發出病危
    通知心急如焚才致超速違規發生等語，並提出嘉義基督教醫
    院診斷證明書、嘉義基督教醫院病歷摘要、亞東紀念醫院疾
    病診斷證明書為證（見本院卷第19-31頁），然衡諸原告當
    時行速為181公里，逾系爭路段限速高達71公里，考量駕駛
    人於車輛超高速行駛時，其視野大幅變窄、視力明顯減弱，
    除如遇突發狀況難以即時反應外，所需煞停距離亦加長，易
    造成連環追撞事故，且於高速情形下發生撞擊，對駕駛人本
    人或其他不特定用路人之生命安全之危害不言而喻，況緊急
    返鄉陪同配偶進行醫療決策及辦理轉院事實，並非不可替代
    性，緊急情況下，可先委託他人陪同就醫，尚難認有上開緊
    急避難情況，亦難認有行政罰法第8條得減輕事由。
⑶、原告既為汽車駕駛人，有汽車車籍查詢資料及駕駛人資料（
    見本院卷第119-121頁）為憑，其對上述規定應知之甚詳，
    並應確實遵守。綜上所述，雖其情可憫，然基於對其他不特
    定用路人生命身體安全之保護，依其所述之情尚未達行政罰
    法關於緊急避難或減輕之事由，原告仍應於維持速限範圍內
    尋求其他更為妥適之方式處理，是以原告請求減輕或撤銷原
    處分，礙難認依法有據。
六、本件判決基礎已經明確，兩造其餘的攻擊防禦方法及訴訟資
    料經本院斟酌後，核與判決結果不生影響，無一一論述及調
    查之必要，一併說明。
七、結論：原處分並無違誤，原告訴請撤銷為無理由，應予駁回
    。本件第一審裁判費為300 元，所以確定第一審訴訟費用額
    為300 元，由原告負擔。
八、依行政訴訟法第195 條第1 項後段、第236 條、第98條第1
    項前段、第237 條之8 第1 項、第237 條之9 第1 項，判決
    如主文。
中　　華　　民　　國　　111 　年　　4 　　月　　26　　日
                  行政訴訟庭  法  官  陳伯厚
一、上為正本係照原本作成。
二、如不服本判決，應於判決送達後20日內，向本院提出上訴狀
    並表明上訴理由（原判決所違背之法令及其具體內容或依訴
    訟資料可認為原判決有違背法令的具體事實），其未載明上
    訴理由者，應於提出上訴後 20 日內向本院補提理由書（上
    訴狀及上訴理由書均須按他造人數附繕本，如未按期補提上
    訴理由書，則逕予駁回上訴），並應繳納上訴裁判費新臺幣
    750 元。　　
                              書記官  陳柔吟　　
中　　華　　民　　國　　111 　年　　4 　　月　　27　　日